【裁判字號】    92,台上,404
【裁判日期】    920123
【裁判案由】    殺人未遂
【裁判全文】
最高法院刑事判決                                九十二年度台上字第四○四號
    上  訴  人  丙○○
                甲○○
    共      同
    選任辯護人  李在琦律師
    上  訴  人  乙○○
右上訴人等因殺人未遂案件，不服台灣高等法院中華民國八十九年九月二十二日第二
審更審判決（八十九年度上更(一)字第五五四號，起訴案號：台灣台北地方法院檢察署
八十五年度偵字第三六七○號），提起上訴，本院判決如左：
    主  文
上訴駁回。
    理  由
按刑事訴訟法第三百七十七條規定：上訴於第三審法院，非以判決違背法令為理由，
不得為之。是提起第三審上訴，應以原判決違背法令為理由，係屬法定要件。如果上
訴理由係對原審已調查明確並於判決內論駁或說明之事項，徒憑己見重為事實上之爭
辯，或任意指摘，顯與法律規定得為第三審上訴理由之違法情形不相適合時，即應認
其上訴為違背法律上之程式，予以駁回。上訴人乙○○上訴意旨略稱：乙○○未參與
製作汽油彈，且依卷內筆錄，乙○○與丙○○、甲○○三人對於製作及投擲汽油彈，
說法不一致，無證據顯示三人均同意其事，該行為與乙○○無關；原判決以上訴人等
三人於西門町泡沫紅茶店商議，而認定三人均為殺人未遂之共同正犯，有判決不載理
由或理由矛盾之違法云云。上訴人丙○○、甲○○上訴意旨略稱：本案檢察官起訴之
原起意共犯施俊平，業經判決無罪確定，且汽油彈非屬爆裂物，上訴人等供承因不滿
豪門世家俱樂部誤向華萌實業有限公司催討欠帳，乃製作汽油彈二枚予以點火丟擲，
其中一顆在店門口燃燒，僅將該俱樂部門面裝潢燻黑，另一顆則丟入店內接待桌下，
當時在店內之領檯小姐何瑞琴因躲避不及，致雙腿遭二度灼傷，足見上訴人等所預見
該汽油彈之性質及威力僅止於此，其犯罪動機僅在「出氣」，並無殺人或燒燬他人建
築物之犯意；原審不察，依刑法第一百七十三條第三項、第一項及第二百七十一條第
二項、第一項論罪，有適用法則不當之違法，且量刑過重，無可維持云云。
惟查：原判決撤銷第一審不當之判決，改判仍論處上訴人丙○○、甲○○、乙○○均
共同殺人未遂罪刑，係依憑上訴人丙○○、甲○○、乙○○於警訊及偵審中不利於己
之供述，被害人何瑞琴之指訴及證人趙天龍、趙樹德、曹美雲、鄭國祥、洪淑君之證
供，暨馬偕紀念醫院急診病歷、內政部警政署刑事警察局八十九年八月四日（八九）
刑偵五字第一一一八一三號函等證據，為其論罪之依據，對於上訴人等均否認有縱火
及殺人之故意，辯稱其等之目的僅在出氣云云，認為不可採取，並予以指駁說明；復
敘明：(1)上訴人等三人係因不滿華萌實業有限公司遭豪門世家俱樂部催討債務，乃由
丙○○負責製作汽油彈，三人均前往豪門世家俱樂部，由丙○○、甲○○各持汽油彈
乙枚點火後，由甲○○將其中乙枚丟擲在店門口燃燒，另一枚則由丙○○丟入店內接
待桌下，乙○○則持球棒砸毀門口之泊車台後離去等情，經其三人供述在卷，其等既
事先共同謀議，而推由丙○○、甲○○二人投擲汽油彈，以共同實施犯罪，自係相互
利用丙○○、甲○○二人之行為，以遂行其犯罪，乙○○雖僅負責實施砸毀泊車台，
仍屬共同正犯。(2)丙○○所製造之簡易汽油彈無爆炸性之殺傷力及破壞力，固非爆裂
物，然其係在玻璃瓶內填裝汽油，於點燃後投擲，極具燒傷力及燃燒性，且上訴人等
均預見以汽油彈對員工及客人甚眾正在營業中之豪門世家俱樂部投擲，汽油彈之瞬間
高度燃燒力，可發生大火，致在該豪門世家俱樂部之員工及客人因逃避不及，而發生
死亡結果，顯見上訴人等均有縱火之故意及殺人之未必故意。(3)丙○○、甲○○分別
將其中一枚汽油彈投擲在豪門世家俱樂部門口，一枚投擲在店內接待桌下，倖經該店
員工即時撲滅而未釀成巨災，然仍使該店領檯小姐即被害人何瑞琴閃避不及，致雙腿
被火燒成二度灼傷，上訴人等辯謂其等目的僅在出氣、搗毀豪門世家俱樂部及示威云
云，不能置信各等情，詳述取捨證據之心證理由，其推理論斷於證據法則並無違背。
又原判決已說明其審酌量刑之情形，並在法定刑度內而為量刑，尚無逾越法律規定範
圍或濫用權限情事，丙○○、甲○○上訴意旨泛指原審量刑過重，並非適法之第三審
上訴理由。上訴意旨係對原審已調查明確並於判決內論駁或說明之事項，徒憑己見重
為事實上之爭辯，或任意指摘，自與法律規定得為第三審上訴理由之違法情形不相適
合。綜上說明，應認本件上訴違背法律上之程式，予以駁回。
據上論結，應依刑事訴訟法第三百九十五條前段，判決如主文。
中      華      民      國    九十二    年      一      月    二十三    日
                              最高法院刑事第十一庭
                                  審判長法官  呂  潮  澤
                                        法官  白  文  漳
                                        法官  陳  世  雄
                                        法官  孫  增  同
                                        法官  林  開  任
      右正本證明與原本無異
                                              書  記  官
中      華      民      國    九十二    年      一      月    二十七    日


司法院資訊處製作；財團法人民間司法改革基金會備份。
